臺灣高等法院刑事判決　　　　　　　　　　　　　九十一年度上易字第一五一六號
　　上　訴　人　臺灣新竹地方法院檢察署檢察官
　　被　　　告　乙○○
右上訴人因被告誣告案件，不服臺灣新竹地方法院九十一年度易字第一五二號，中華
民國九十一年四月三十日第一審判決（聲請簡易判決處刑：臺灣新竹地方法院檢察署
九十年度偵字第三七五四號），提起上訴，本院判決如左：
    主  文
上訴駁回。
    理  由
一、本案經本院審理結果，認第一審判決對被告乙○○為無罪之諭知，核無不當，應
    予維持，並引用第一審判決書記載之證據及理由（如附件）。
二、檢察官上訴意旨略以：證人丙○○於偵查中證稱：系爭支票是被告於八十九年十
    二月二十日左右，在桃園市十鵬公司交付，由其於九十年一月間在宜蘭市交給胡
    炯勝，因十鵬公司於八十九年十二月中旬開始跳票，下游廠商不收被告之票，所
    以才用客票，那段期間被告都不與外界聯絡，廠商找不到他，被告交系爭支票時
    有告知是交給宜蘭之代工廠，因之前對旺乾公司（負責人胡炯勝）有跳票，宜蘭
    那邊有四、五百萬元之工錢未付，系爭支票係旺乾公司換票，為何被告掛失止付
    並不清楚等語，核與證人胡炯勝在偵查中證稱：被告之前是拿十鵬的票給我，但
    退票，被告才拿系爭支票給我換回等語，大致相符，是被告於交付系爭支票與丙
    ○○時，應已知悉係交付宜蘭代工廠旺乾公司，以供換票之用，其所為已構成刑
    法第一百七十一條之未指定犯人誣告罪；況本件於審理中，胡炯勝已與被告達成
    和解，表示不願追究被告，則丙○○、胡炯勝於審理中自然為有利於被告之證詞
    ，證人丙○○在偵察中之陳述當較審理中所言可採；又公司對客票往來均應有紀
    錄可稽，若原審認被告係漏記該客票已轉讓，自應令被告提出是項紀錄等語。
三、惟查：(1)被告始終堅決否認有誣告犯行，在本院審理時並補充陳稱：當時因十鵬
    公司財務發生問題支票跳票，而將所收之客票數紙交與丙○○處理，且因窘迫忙
    亂而未登記支票使用情形，又系爭支票係當時所收客票中最後屆期之支票，且其
    因公司財務問題與丙○○發生不快，未再聯絡，故遺忘該紙支票，嗣後其於九十
    年三月中旬其向發票人生旺公司負責人王錫揚借款周轉，經王錫揚告知尚有系爭
    支票尚未屆期，其無法查知該支票下落，始申報遺失，事後才知原委等語。證人
    丙○○於本院亦證稱：十鵬公司於八十九年十二月中旬開始跳票，當時很亂，其
    希望被告能提供客票與廠商，因此與被告產生爭執，其與被告每次聯繫均係討論
    未支付之應付帳款，已支付者即不再討論，且事後未與被告聯絡，未討論過系爭
    支票等語（本院卷第二十三頁），另查被告係於九十年三月三十日辦理掛失止付
    手續，亦有票據掛失止付通知書影本可按，均核與被告辯解之情節尚屬相符，而
    證人丙○○在偵查中之證言著重在系爭支票之實際交付流程，其在原審及本院審
    理時證述之內容，則係就當時之相關背景情況及有無登記支票使用情形、事後被
    告有無向其查證等細節為說明，前後證述之內容並無扞格之處，另證人胡炯勝亦
    證稱系爭支票並無背書（本院卷第二十四頁），亦可資為被告及證人丙○○之供
    述情形可採之參佐。故本案被告係在誤認系爭支票遺失之情況下辦理掛失止付手
    續，自非無可能，全案既有合理懷疑存在，自屬不能證明被告有誣告之犯罪故意
    。至於證人丙○○及胡炯勝在偵查中供述之情節，僅能證明系爭支票係經由被告
    、丙○○、胡炯勝輾轉交付與甲○○○持有之社會事實，並不足以資為被告有誣
    告故意之犯罪證據。(2)本件票據權利人甲○○○依據強制執行程序，由臺灣新竹
    地方法院發執行命令，准許甲○○○向付款人第一商業銀行竹北分行自發票人生
    旺公司之存款帳戶內收取系爭票款，有臺灣新竹地方法院執行命令影本可稽（附
    於九十一年度竹簡字第五０號卷），並非被告自行與胡炯勝和解，上訴意旨指稱
    被告與胡炯勝和解乙節，亦與卷內事證不盡相符。(3)檢察官就被告犯罪事實，應
    負舉證責任，並指出證明之方法。刑事訴訟法第一百六十一條定有明文。又法院
    固應依職權調查證據，但並無蒐集證據之義務，刑事訴訟法第三百七十九條第十
    款規定應於審判期日調查之之證據而未予調查之違法，解釋上應不包括蒐集證據
    在內；蒐集證據乃檢察官之職責，事實審法院故亦有蒐集證據之職權，但仍以調
    查證據為其主要職責，其調查之範圍，以審判中所存在之一切證據為限，案內所
    不存在之之證據，即不得責令法院為發現真實，應依職權從各方面詳加蒐集證據
    （最高法院八十八年度台上字第二００四號判決）。本件檢察官於偵查中既未就
    十鵬公司內部有無系爭支票之往來紀錄予以查證，本身之偵查作為未盡完備，事
    後執以指摘原判決不當，自屬無據。(4)綜上所述，本件上訴為無理由，應予駁回
    。
據上論結，應依刑事訴訟法第三百七十三條、第三百六十八條，判決如主文。
本案經檢察官賴俊雄庭執行職務。
中      華      民      國    九十一    年      七      月    三十一    日
                              臺灣高等法院刑事第二十三庭
                                  審判長法  官  黃  瑞  華
                                        法  官  雷  雯  華
                                        法  官  宋      祺
右正本證明與原本無異。
不得上訴。
                                        書記官  蔡  慧  娟
中      華      民      國    九十一    年      七      月    三十一    日
